【裁判字號】    89,上易,3051
【裁判日期】    890531
【裁判案由】    偽造文書
【裁判全文】
臺灣高等法院刑事判決                          八十九年度上易字第三五一號
    上  訴  人  臺灣士林地方法院檢察署檢察官
    上  訴  人
    即  被  告  甲○○
右上訴人因被告偽造文書案件，不服臺灣士林地方法院八十九年度易字第一二一號，
中華民國八十九年五月三十一日第一審判決（起訴案號：臺灣士林地方法院檢察署八
十八年度偵字第一○五八號）提起上訴，本院判決如左：
    主  文
原判決撤銷。發回臺灣士林地方法院。
    理  由
一、公訴意旨略以：被告甲○○曾於民國七十五年間偽刻林嘉修印章乙枚，並蓋用偽
    造之印章，偽造本票及租約，嗣經林嘉修提出告訴及法務部調查局移送，並由本
    署以八十年度偵字第四三三○號偵查，其為掩飾犯行，於該案偵查中，又另行起
    意，在八十年間某日，在不詳地點，蓋用前開偽造之印章於其持有之東亞石棉工
    業股份有限公司財務報表上，而提出於承辦該案之檢察官，欲證明該報表上之印
    章與本票上之印章相同，足以生損害於林嘉修，因認被告涉有刑法第二百十七條
    第一項偽造印文罪嫌。
二、原判決意旨以按案件由犯罪地或被告之住所、居所或所在地之法院管轄，此為刑
    事訴訟法第五條第一項所規定。本件被告甲○○之住所已於八十八年九月十五日
    遷至花蓮縣花蓮市○○○街二十六巷二號五樓，且現實居所或所在地亦在前開地
    址等情，有法務部戶役政作業連線系統電腦資料一紙在卷足憑，復經被告甲○○
    到庭陳述屬實（原審八十九年五月十一日訊問筆錄），是本件臺灣士林地方法院
    檢察署檢察官於八十九年一月十七日起訴繫屬本院時，被告之住所、居所及所在
    地均在花蓮縣花蓮市○○○街二十六巷二號五樓。又本件公訴人認定被告係「在
    不詳地點」犯罪，且被告否認犯行，亦難認定被告之犯罪地係在本院轄區。本院
    既非被告犯罪地或被告之住所、居所或所在地之法院，檢察官向本院提起公訴，
    揆諸首開說明，自有未合，爰不經言詞辯論，逕為諭知管轄錯誤之判決，並移送
    至其住所地之臺灣花蓮地方法院管轄等語。
三、惟按案件由犯罪地或被告之住所、居所或所在地之法院管轄，刑事訴訟法第五條
    第一項有明文規定。被告之所在地，係以起訴時為標準，管轄之有無，應依職權
    調查之（最高法院四十八年度台上字第八三七號判例參照）。本件被告於公訴人
    於八十九年一月十七日起訴繫屬本院時，雖戶籍設於花蓮縣花蓮市○○○街二十
    六巷二號五樓友人住處。惟實際上被告均居住於台北市○○區○○路二段五十巷
    八弄六號一樓，此除經被告陳明之外，並有財團法人國泰綜合醫院八十八年四月
    十五日診斷證明書影本一份在卷可按。又被告另案涉嫌背信等罪嫌，經臺灣士林
    地方法院檢察署八十九年偵字第二四０七號偵辦中，經檢察官依台北市○○區○
    ○路二段五十巷八弄六號一樓被告居所地傳喚，均有代收人收執，而被告於八十
    九年五月二十五日該案偵查中委任辯護律師之委任狀，住居所地亦載明台北市○
    ○區○○路四段五十號六樓，此有送達證書及委任狀影本各一紙附卷足稽，是被
    告及公訴人上訴意旨指被告於本案起訴繫屬本院時，有居住於臺灣士林地方法院
    檢察署轄區之事實，並非空言無據，原審未予查明，僅以被告戶籍於起訴時已遷
    移花蓮縣花蓮市，認其實際居所亦在戶籍地，而為管轄錯誤之判決，容有未當。
    爰由本院將原判決撤銷發回更審續查。
四、據上論斷，應依刑事訴訟法第三百六十九條第一項後段，判決如主文。
中    華    民  國    八十九    年     十二       月      二十七      日
                          臺灣高等法院刑事第十七庭
                              審判長法  官  陳  正  雄
                                    法  官  林  陳  松
                                    法  官  許  錦  印
右正本證明與原本無異。
不得上訴。
                                    書記官  黃  德  煌
中    華    民    國    八十九    年     十二       月      二十九      日


司法院資訊處製作；財團法人民間司法改革基金會備份。
